【裁判字號】    95,簡上,697
【裁判日期】    950906
【裁判案由】    竊盜
【裁判全文】
臺灣高雄地方法院刑事判決             95年度簡上字第697號
上  訴  人  臺灣高雄地方法院檢察署檢察官
被      告  乙○○○
上列上訴人因被告竊盜案件，不服本院高雄簡易庭中華民國95年
4 月28日95年度簡字第2579號所為第一審判決（聲請簡易判決處
刑書案號：臺灣高雄地方法院檢察署95年度偵字第11079 號），
提起上訴及移請併案審理（95年度偵字第14111 號），本院管轄
之第二審合議庭判決如下：
      主  文
原判決撤銷。
乙○○○連續竊盜，累犯，處有期徒刑肆月，如易科罰金，以
佰元（即新臺幣玖佰元）折算壹日。
    事  實
一、乙○○○前有多次竊盜紀錄，最近1 次經本院以94年度簡字
    第3841號判處有期徒刑3 月確定，其入監服刑後，嗣於94年
    12月27日因縮刑期滿執行完畢而出監。詎其仍不知悔改，竟
    基於意圖為自己不法所有之概括竊盜犯意，連續為下列竊盜
    犯行：
(一)於95年4 月14日上午9 時50分許，見丙○○所有之腳踏車1
    輛停放在高雄市○鎮區○○路42號門前且未上鎖，乃徒手竊
    取得手遷離。恰為丙○○之鄰人朱能智發覺，乃上前阻止，
    並於乙○○○行至高雄市鎮郵局附近時報警查獲
    ，當場扣得腳踏車1 輛。
(二)於95年5 月1 日上午10時許，在高雄市○鎮區○○街90號前
    ，見甲○○所有之腳踏車未上鎖無人看管之際，即徒手竊取
    得手牽離，旋於同日上午11時許，在高雄市前鎮區○○○路
    與一心一路口，為警查獲。
二、案經被害人丙○○訴由高雄市政府警察局前鎮分局報告臺灣
    高雄地方法院檢察署檢察官聲請簡易判決處刑及臺灣高雄地
    方法院檢察署檢察官移送併案審理。
    理  由
壹、關於本件證據能力之意見：
    查證人丙○○、朱能智及甲○○仁等人之警詢陳述，依法雖
    屬傳聞證據，原不具證據能力，然其等之陳述既經檢察官、
    被告明知有刑事訴訟法第159 條第1 項不得作為證據之情形
    ，仍未於言詞辯論終結前表示聲明異議，本院並審酌前開證
    人於本件案發後，分別前往警局製作筆錄，並針對被告前揭
    竊盜犯行而為陳述；於詢問過程中，製作筆錄之員警亦未有
    何強暴、脅迫或以其他不正方法等情事，是以前開各證人於
    警詢中作成言詞陳述時之外部情況既無不當，依刑事訴訟法
    第159 條之5 第2 項規定，本院自得逕以卷附丙○○、朱能
    智及甲○○等人之警詢筆錄作為認定事實之依據。
貳、實體部分：
一、上揭犯罪事實業據被告乙○○○於本院審理時坦承不諱。犯
    罪事實(一)並據證人即被害人丙○○、證人朱能智於警詢證述
    在卷，且有贓物認領保管單1 紙、照片2 張可憑（見95年度
    偵字第11079 號9 至10頁、第7 至8 頁、第17頁）；犯罪事
    實(二)並據證人即被害人甲○○於警詢證述在卷，且有贓物認
    領保管單1 紙、照片4 張可按（見95年5 月1 日高市警前分
    偵字第09500009858 號卷）。是以本件事證明確，被告上開
    犯行均堪認定。
二、本案相關之法律比較適用：
    行為後法律有變更者，適用行為時之法律。但行為後之法律
    有利於行為人者，適用最有利於行為人之法律，刑法第2 條
    第1 項定有明文。查被告於前開行為後，刑法第33條、第41
    條、第47條及第56條業經總統於94年2 月2 日修正公布，並
    依刑法施行法第10條之1 規定自95年7 月1 日施行。另於95
    年6 月14日公布刑法施行法第1 條之1 ，除變更刑法分則編
    所定罰金之貨幣單位為新臺幣外，並分別提高罰金數額為3
    倍或30倍。職是，本件自應就被告行為前、後相關法律有修
    正者，依前揭規定加以比較適用。茲說明如下：
(一)修正前刑法第320 條第1 項普通竊盜既遂罪原規定法定刑為
    「5 年以下有期徒刑、拘役或5 百元以下罰金」，且依修正
    前刑法第33條第5 款規定罰金數額應為1 元以上；然依刑法
    施行法第1 條之1 規定，修正後該條之法定刑度應為「5 年
    以下有期徒刑、拘役或新臺幣1 萬5 千元以下罰金」，而修
    正後刑法第33條第5 款提高罰金數額為新臺幣1千 元以上，
    並以百元計算之。是以該罪修正後關於有期徒刑、拘役等自
    由刑雖未加以變更，惟就罰金數額下限則予以提高，故修正
    後之法律效果對行為人而言較屬不利，從而本件應依刑法第
    2 條第1 項前段，適用行為時、即修正前刑法第320 條第1
    項規定採為論罪科刑之基礎。
(二)又被告行為後之新法，業已刪除原刑法第56條連續犯之規定
    ，此刪除雖非犯罪構成要件之變更，但顯已影響行為人刑罰
    之法律效果，自屬法律變更。經查：本件被告先後多次普通
    竊盜犯行，主觀上顯係基於同一犯意、客觀上逐次實施數次
    行為而具連續性，進而侵害同性質之法益，惟因其各次行為
    依一般社會健全觀念，在時間差距上，可以分開，在刑法評
    價上，各具獨立性，每次行為皆可獨立成罪，是依修正前刑
    法第56條之規定，本得適用連續犯規定而論以一罪，並得加
    重其刑至二分之一。惟因修正後刑法刪除前開連續犯規定，
    以致被告前揭數次構成要件行為須依法分別論以數罪而併罰
    之，依新法第2 條第1 項規定比較新、舊法之結果，仍以行
    為時、即修正前刑法第56條之規定較有利於被告（最高法院
    95 年 第8 次刑事庭會議決議亦採同一見解）。故本件仍應
    以修正前刑法第56條為被告論罪之基礎。
(三)再者，被告前因竊盜案件，經本院以94年度簡字第3841號判
    處有期徒刑3 月確定，其入監服刑後，嗣於94年12月27日因
    縮刑期滿執行完畢而出監之事實，此有臺灣高等法院被告前
    案紀錄表1 份附卷可稽，其於5 年以內再故意犯本件有期徒
    刑以上之罪，不論依修正前之刑法第47條，或修正後之刑法
    第47條第1 項之規定，均構成累犯，對被告而言並無有利或
    不利之情形，自不生新舊法比較之問題，應逕依修正前之刑
    法第47條，論以累犯，並加重其刑。
(四)被告於行為時之刑法第41條第1 項前段原規定：「犯最重本
    刑為5 年以下有期徒刑以下之刑之罪，而受6 個月以下有期
    徒刑或拘役之宣告，因身體、教育、職業、家庭之關係或其
    他正當事由，執行顯有困難者，得以1 元以上3 元以下折算
    一日，易科罰金。」，被告行為時之易科罰金折算標準，業
    據修正前罰金罰鍰提高標準條例第2 條前段規定，就其原定
    數額提高為100 倍折算1 日，則本件行為人行為時之易科罰
    金折算標準，應以銀元300 元折算1 日，經折算為新臺幣後
    ，應以新臺幣900 元折算為1 日。惟95 年7月1 日施行之刑
    法第41條第1 項前段則規定：「犯最重本刑為5 年以下有期
    徒刑以下之刑之罪，而受6 個月以下有期徒刑或拘役之宣告
    者，得以新臺幣1,000 元、2,000 元或3,000 元折算1 日，
    易科罰金。」，比較修正前後之易科罰金折算標準，以95年
    7 月1 日修正公布施行前之規定，較有利於被告，則應依刑
    法第2 條第1 項前段，適用修正前刑法第41條第1 項前段規
    定，定其折算標準。
(五)按被告犯罪後法律有變更，而比較行為時及裁判時之法律時
    ，應就與罪刑有關之共犯、未遂犯、結合犯以及累犯加重、
    自首減輕、暨其他法定加減原因與加減例等一切情形，比較
    其全部之結果，而為整體之適用，不能割裂而分別適用新舊
    法有利之條文（最高法院95年度台上字第3735號判決意旨參
    照）。本件經依前述普通竊盜罪之法定刑、與是否論以連續
    犯及累犯等規定合併比較之結果，爰認修正前刑法相關規定
    較有利於被告，故應依修正前刑法作為本件被告論罪科刑之
    依據。
三、核被告乙○○○犯罪事實欄(一)、(二)之所為，均係犯修正前刑
    法第320 條普通竊盜既遂罪。被告先後多次普通竊盜既遂之
    犯行，俱屬時間緊接、犯罪手法相同，且觸犯基本構成要件
    相同之罪，顯係基於概括犯意反覆為之，為連續犯，應依修
    正前刑法第56條論以一連續加重竊盜既遂罪，並依法加重其
    刑。公訴人雖未對犯罪事實欄(二)起訴，惟依審判不可分之原
    則，本院仍得一併審理。又被告應依修正前刑法第47條論以
    累犯，已如前述，爰依法加重其刑，並與前開連續加重事由
    ，依法遞加重之。
四、原審以被告罪證明確，而予論罪科刑，固屬卓見。惟查：原
    判決針對檢察官移請併辦部分、即犯罪事實欄(二)所示普通竊
    盜既遂之犯罪事實，未及一併審認，容有未洽，是檢察官據
    此提起本件上訴，為有理由，應由本院管轄之第二審合議庭
    將原判決予以撤銷改判。本院審酌被告不思以己力正當謀生
    ，反圖不勞而獲，任意竊取他人之財物，其所為實有不當，
    惟考量其犯後坦承犯行，所竊得之物品均已返還被害人2 人
    ，有贓物認領保管單2 紙在卷可證，被害人2 人所受損害已
    有降低，及其犯罪動機、目的、手段、所生危害，並兼衡其
    品行、生活狀況、智識程度等一切情狀，量處如主文所示之
    刑，併諭知易科罰金之折算標準，以資懲儆。
據上論斷，應依刑事訴訟法第455 條之1 第1 項、第3 項、第36
9 條第1 項前段、第364 條、第299 條第1 項前段，刑法第2 條
第1 項前段、修正前刑法第56條、第320 條第1 項、第47條、第
41條第1 項前段，罰金罰鍰提高標準條例第1 條前段、修正前罰
金罰鍰提高標準條例第2 條，判決如主文。
本案經檢察官靳隆坤到庭執行職務。
中    華    民    國    95    年    9     月    6     日
                  刑事第八庭    審判長法  官  李政庭
                                      法  官  賴文姍
                                      法  官  李育信
以上正本證明與原本無異。
不得上訴。
中    華    民    國    95    年    9     月    6     日
                                      書記官  廖佳玲
附錄本件論罪法條全文：
刑法第320條第1項：
意圖為自己或第3人不法之所有，而竊取他人之動產者，為竊盜
罪，處5 年以下有期徒刑、拘役或500 元以下罰金。


司法院資訊處製作；財團法人民間司法改革基金會備份。
